【裁判字號】    89,簡上,173
【裁判日期】    901011
【裁判案由】    給付會款
【裁判全文】
臺灣士林地方法院民事判決  八十九年度簡上字第一七三號
    上  訴  人    乙○○
                  甲○○○
    被上訴人      丙○○
右當事人間請求給付會款事件，上訴人對於中華民國八十九年八月二十四日本院士林
簡易庭八十八年度士簡字第四八一號第一審判決提起上訴，本院判決如左：
    主    文
上訴駁回。
第二審訴訟費用由上訴人負擔。
    事實及理由
一、本件被上訴人起訴主張：其於民國七十四年一月五日自任會首，召募名為「富利
    會」之互助會，會員含會首共計卅三人，自七十四年一月五日起標，每會金額新
    台幣（下同）三萬元，每月五日在台北市○○區○○路六十八號四樓開標，採內
    標制，底標為三千五百元，上訴人乙○○、甲○○○夫妻以「美樂莊」名義共同
    參加二會，詎上訴人分別於七十四年二月五日及同年五月五日分別標得會款後，
    竟自七十四年九月五日起拒繳死會會款，迄互助會結束時總計積欠死會會款一百
    四十四萬元，爰依法請求上訴人給付會款一百四十四萬元等語（原審判命上訴人
    應給付被上訴人八十四萬元，及自民國八十八年五月十九日起至清償日止，按週
    年利率百分之五計算之利息，而駁回被上訴人其餘請求，上訴人對於受不利判決
    部分上訴，被上訴人則未聲明不服）。並聲明駁回上訴人之上訴。
二、上訴人則以：以美樂莊名義參加被上訴人互助會僅有上訴人乙○○一人，上訴人
    甲○○○則未參與，因美樂莊名義負責人雖係上訴人甲○○○，但實際負責人為
    上訴人乙○○，被上訴人絕無不知之理，而證人李金錦僅係互助會會員，豈能知
    悉究竟「美樂莊」係指何人參加互助會﹖又上訴人乙○○於八十一年間交付原告
    三紙支票共計五百五十八萬四千一百五十元，其中八十四萬元為係清償積欠被上
    訴人會款，上訴人乙○○已無積欠被上訴人會款等語資為抗辯，並聲明：（一）
    原判決不利於上訴人部分廢棄（二）右廢棄部分，被上訴人在第一審之訴駁回。
三、兩造不爭之事實：
    (一)上訴人乙○○確有參加本件由被上訴人所召募之「富利會」互助會。
    (二)「美樂莊」大飯店登記負責人為上訴人甲○○○。
    (三)上訴人乙○○於八十一年間曾交付被上訴人金額合計五百五十八萬四千一百五
      十元之支票三紙。
四、兩造爭點之論述：
    (一)本件互助會會單所載會員「美樂莊」僅代表上訴人乙○○一人﹖或兼指上訴人
      乙○○及甲○○○二人﹖
      上訴人乙○○固主張係其一人所參加，上訴人甲○○○並未參與，但為被上訴
      人所否認。按當事人主張有利於己之事實，就其事實有舉證之責任，民事訴訟
      法第二百七十七條定有明文。又事實有常態與變態之分，其主張常態事實者無
      庸負舉證責任，反之，主張變態事實者，則須就其所主張之事實負舉證責任（
      最高法院八十六年度台上字第八九一號判決參照）。兩造均不爭執「美樂莊」
      大飯店登記負責人係上訴人甲○○○，則一般記載「美樂莊」應代表負責人甲
      ○○○，係屬常態，上訴人主張只代表乙○○，反不包括甲○○○，即屬變態
      之事實，自應由上訴人就此變態之事實負舉證責任。雖上訴人乙○○主張其在
      七十三年八月十五日所成立被上訴人亦參加之「成功互助會」，會單上即記明
      會首為「美樂莊大飯店乙○○」，可見上訴人乙○○向以美樂莊負責人自居，
      並為被上訴人所明知，並提出互助會單影本一份為憑，惟查，若「美樂莊大飯
      店」即係代表上訴人乙○○一人，且為眾人所知，則上述互助會 單僅記載「
      美樂莊大飯店」即可，何需又註明「乙○○」，顯然上訴人乙○○並不代表美
      樂莊大飯店，上訴人據此主張會單上所載會員「美樂莊」係單指乙○○即不足
      採，被上訴人主張係上訴人乙○○、甲○○○共同參加二會堪信為真實。
    (二)上訴人乙○○交付被上訴人金額合計五百五十八萬四千一百五十元之支票三紙
      ，是否已生清償會款債務八十四萬元效力﹖
      兩造固不爭執上訴人乙○○給付合計五百五十八萬四千一百五十元之支票三紙
      予被上訴人，且上訴人乙○○主張除委託被上訴人清償對第三人債務外，並清
      償積欠被上訴人八十四萬元會款債務，但為被上訴人所否認，並稱係單純委託
      其代為出面解決對第三人之債務，則兩造就前述給付原因係單純委任清償對第
      三人債務，或另含清償對被上訴人會款債務即有爭執，上訴人乙○○自應就其
      有利事實即該給付除委任關係外，另包含清償八十四萬元會款債務之事實負舉
      證責任，惟上訴人乙○○僅稱係委託被上訴人處理積欠簡寶色一百萬元、孫良
      發九十萬元、陳許玉雲八十萬元及其美樂莊飯店對外積欠帳款，並提出與陳許
      玉雲之協議書影一紙為證，但為被上訴人所否認，且所述委任處理之債務數目
      不符，則上訴人乙○○未能舉證證明確有清償會款之事實，自難認為真實。
    (三)綜上，被上訴人主張會員「美樂莊」係上訴人乙○○、甲○○○共同參加，應
      可採信，被上訴人乙○○主張已清償系爭會款債務八十四萬元，則不可採，被
      上訴人自得本於合會之法律關係請求上訴人給付會款。
五、從而，被上訴人本於合會之法律關係，請求上訴人給付八十四萬元及起訴狀繕本
    送達翌日即八十八年五月十九日起至清償日止，按週年利率百分之五計算之利息
    ，為有理由，應予准許，原審判命上訴人如數給付，於法並無不合。上訴意旨指
    摘原判決不當，求予廢棄改判，為無理由，應予駁回其上訴。
六、據上論結，本件上訴為無理由，依民事訴訟法第四百四十九條第一項、第七十八
    條、第八十五條第一項，判決如主文。
中      華      民      國    九十      年      十      月      十一    日
                            臺灣士林地方法院民事第二庭
~B審判長法官  俞慧君
~B法      官  黃心賢
~B法      官  詹朝傑
右為正本係照原本作成。
本件不得上訴。
中      華      民      國    九十      年      十      月      十七    日
~B法院書記官  黃秀雲


司法院資訊處製作；財團法人民間司法改革基金會備份。
